【裁判字號】    99,抗,173
【裁判日期】    990311
【裁判案由】    假扣押
【裁判全文】
臺灣高等法院民事裁定                   99年度抗字第173號
抗  告  人  戊○○原名江戊○.
代  理  人  潘正芬律師
上列抗告人與相對人丁○○、乙○○、甲○○、丙○○間假扣押
事件，對於中華民國98年12月22日臺灣臺北地方法院98年度裁全
字第7252號裁定，提起抗告，本院裁定如下：
    主  文
抗告駁回。
抗告訴訟費用由抗告人負擔。
    理  由
一、按債權人就金錢請求或得易為金錢請求之請求，欲保全強制
    執行者，得聲請假扣押；又假扣押，非有日後不能強制執行
    或甚難執行之虞，或應在外國強制執行者，不得為之。請求
    及假扣押之原因應釋明之；前項釋明如有不足，而債權人陳
    明願供擔保或法院認為適當者，法院得定相當之擔保，命供
    擔保後為假扣押。民事訴訟法第522條第1項、第523條第1、
    2項、第526條第1、2項分別定有明文。所謂不能強制執行，
    如債務人浪費財產、增加負擔，或就其財產為不利益處分，
    將成為無資力之情形等均是，所謂恐難執行，如債務人將移
    往遠地或逃匿等均是（最高法院19年抗字第232號判例參照
    ），其情形不以債務人浪費財產，增加負擔或就其財產為不
    利益之處分，將達於無資力之狀態，或債務人移往遠處、逃
    匿無蹤或隱匿財產為限。又按債權之讓與，非經讓與人或受
    讓人通知債務人，對於債務人不生效力；但法律另有規定者
    ，不在此限，民法第297條第1項亦有明文。又讓與人與受讓
    人間成立債權讓與契約時，債權雖即移轉於受讓人，但在通
    知債務人前，因對債務人尚不生效力，受讓人尚非得以自己
    名義為強制執行等主張權利之行為（最高法院98年6月22日
    第3次民事庭會議(一)決議參照)。
二、相對人於原法院聲請意旨略以：相對人與抗告人及訴外人魏
    道一於民國90年12月31日簽訂合約書，依約抗告人應將其所
    持有香港商永廈有限公司（Great Tower Limited，下稱GT
    公司）股權，按合約附表比例移轉登記予相對人指定之張國
    祥等5人，共計58.705%股權，並由First Group Finance Co
    .代表登記；GT公司自91年起對訴外人加拿大商CDC公司有應
    收債權加拿大幣431萬5,178.02元，是GT公司之股權價值至
    少相當於該債權，以98年12月21日加拿大幣兌換新臺幣1:30
    .23匯率計算，抗告人應移轉相當於新臺幣3,828萬9,71 1元
    之GT公司股權；抗告人於92年間雖對相對人提起履行契約訴
    訟主張系爭合約無效，雖經判決敗訴確定，惟其非但未移轉
    上開股權，尚於96年間將GT公司75%股權，以技術股無償移
    轉予訴外人張建發，有詐欺相對人之嫌及隱匿財產之事實，
    使相對人指定之人無法取得應有之股權，應賠償相對人所受
    損害，相對人曾於96年1月間以上開訴訟之第三審裁判費聲
    請對抗告人強制執行，當時抗告人擁有房屋7筆、建物5筆及
    各式投資等財產，惟在相對人提起詐欺侵占告訴後，其即陸
    續無償移轉財產或抵押貸款，以逃避強制執行，又GT公司係
    香港公司，足見相對人日後有不能強制執行或甚難執行之虞
    ，如認相對人之釋明有所不足，相對人願供擔保，以補不釋
    明之不足，為聲請准對抗告人之財產於新臺幣3,000萬元之
    範圍內予以假扣押等語，並提出系爭合約、GT公司登記資料
    、2002年GT公司擔保之強制執行先期通知書、原法院92年度
    訴字第471號、本院93年度重上字第248號、最高法院95年度
    台上字第1181號民事判決書及確定證明書、技術入股永廈公
    司協議暨具結書、原法院95年12月27日北院錦95執洪字第
    64914號執行命令、財政部臺北市國稅局財產歸屬資料清單
    、94年度綜合所得稅各類所得資料清單、抗告人近期移轉或
    貸款財產明細、土地及建物謄本、建物異動索引影本等件以
    資釋明。經查，相對人主張渠等依系爭合約，對抗告人有移
    轉GT公司58.705%股權之請求權，及抗告人於96年間將GT公
    司股權75%移轉予訴外人張建發，致其無法取得股權，渠等
    對抗告人有債務不履行損害賠償請求權之事實，依其所提出
    之系爭合約、上開民事判決書及確定證明書、技術入股永廈
    公司協議暨具結書，應認渠等對於請求之原因已為釋明；相
    對人主張抗告人有陸續移轉財產或抵押貸款，且GT公司為香
    港公司，渠等日後有不能強制執行或甚難執行之虞之事實，
    依其提出之財政部臺北市國稅局財產歸屬資料清單、94年度
    綜合所得稅各類所得資料清單、抗告人近期移轉或貸款財產
    明細、土地及建物謄本、建物異動索引及GT公司登記資料，
    雖釋明尚有未足，惟相對人陳明願供擔保以補釋明不足，於
    法尚無不合。至抗告人雖執稱相對人於原法院另以98年度裁
    全字第6982號聲請假扣押，現由本院以99年度抗字第20號審
    理中，該案與本案所欲保全之本案請求權係屬同一，有浪費
    司法資源之虞；又相對人未釋明已履行系爭合約第2條第(2a
    )項、第3條及第4條之約定，渠等並無保全之本案請求權存
    在；且相對人丁○○已將債權讓與訴外人傅思偉，不得再為
    本件之聲請，另抗告人國內尚有資產，並無日後不能強制執
    行或甚難執行之虞，再者相對人應選擇向香港法院聲請保全
    程序始為最便利直接之途徑云云。惟查，原法院98年度裁全
    字第6982號假扣押事件之聲請人為英屬維京群島商FIRST
    GROUP FINANCE LIMITED.（下稱FGF公司)，並非相對人，且
    該案經原法院駁回該公司之聲請，該公司雖提起抗告，亦經
    本院駁回其抗告，業經本院依職權調該案全卷核對無訛，足
    見本件與該案之當事人非屬同一，相對人仍非無保護之必要
    ；又相對人是否已履行系爭第2條第(2a)項、第3條及第4條
    之約定，為渠等本案債權是否確實存在之問題，應由本案訴
    訟加以確定，非本件假扣押程序所得審究；前開另案聲請人
    FGF公司雖於本院99抗字第20號假扣押事件提起抗告時主張
    相對人丁○○已將債權讓與傅思偉等情，惟該公司究非丁○
    ○、傅思偉，該公司於另案之主張，不能認為丁○○或傅思
    偉有債權讓與通知之意思，而抗告人亦具狀陳稱並不知悉丁
    ○○或傅思偉何時通知抗告人，相對人則陳稱尚未通知，按
    諸首揭說明，丁○○縱於本件聲請前，將債權讓與傅思偉，
    惟既尚未將債權讓與之事實通知抗告人，對抗告人不生效力
    ，丁○○本於契約當事人之地位，為本件之聲請，以保全其
    債權，尚無不合；另抗告人陳稱其國內尚有資產云云，並未
    舉證證明之，而其有陸續移轉財產之行為，且GT公司又係依
    香港法律所設立之公司，皆如前述，就此假扣押之原因，相
    對人之釋明雖尚有未足，然渠等既願供擔保，以補釋明之不
    足，即難謂與假扣押之要件不符；至於相對人是否向香港法
    院聲請保全，為渠等訴訟權行使之自由，抗告人既住居於臺
    北市○○路○段及同市○○街，相對人向原法院聲請假扣押
    ，於法亦無不合。從而，抗告人上開所陳云云，均非足採。
    抗告意旨指摘原裁定不當，求予廢棄，非有理由，應予駁回
    。
三、據上論結，本件抗告為無理由。爰裁定如主文。
中    華    民    國    99    年    3     月    11    日
                    民事第11庭
                        審判長法  官  鄭雅萍
                              法  官  詹文馨
                              法  官  劉坤典
正本係照原本作成。
本裁定除以適用法規顯有錯誤為理由外，不得再抗告。如提起再
抗告，應於收受後10日內委任律師為代理人向本院提出再抗告狀
。並繳納再抗告費新台幣１千元。
中    華    民    國    99    年    3     月    11    日
                              書記官  劉育妃

司法院資訊處製作；財團法人民間司法改革基金會備份。
